臺灣新竹地方法院刑事判決
110年度訴字第415號
公  訴  人  臺灣新竹地方檢察署檢察官
被      告  羅立胤



                    （現另案於法務部○○○○○○○○羈                      押中）
指定辯護人  本院公設辯護人林建和  
上列被告因強盜等案件，經檢察官提起公訴（110年度偵字第634
9號），本院判決如下：
    主  文
戊○○犯如附表一各編號所示之罪，各處如附表一各編號「罪名及
宣告刑」欄所示之刑及沒收。應執行有期徒刑捌年。
    事  實
一、戊○○基於意圖為自己不法所有之犯意，於附表一編號1至4所
    示之時間、地點，分別各該編號犯罪行為欄所載之行為。嗣
    經警方據報調閱道路監視器等畫面蒐證後，已知悉戊○○所為
    ，戊○○因此於民國110年5月23日1時許向警方投案而查悉上
    情。
二、案經丁○○、甲○○訴由新竹縣政府警察局新湖分局報告臺灣新
    竹地方檢察署檢察官偵查起訴。
    理  由
壹、證據能力事項：
    本院援引之下列證據資料（包含供述證據、文書證據等），
    並無證據證明係公務員違背法定程序所取得，且檢察官、被
    告戊○○及辯護人於本院準備、審理程序中，均同意有證據能
    力，又經本院審認結果，尚無顯有不可信之情況與不得作為
    證據之情形，審酌各該證據資料製作時之情況，無違法不當
    及證明力明顯過低之瑕疵，且均經本院於審理期日提示予檢
    察官、被告及辯護人辨識而為合法調查，自均有證據能力。
貳、實體部分
一、認定犯罪事實所憑之證據及理由：
㈠、上揭事實，業據被告於警詢、偵訊及本院準備、審理程序訊
    問時坦白承認（偵查卷第3-4、52-59、128-130頁、聲羈卷
    第15-25頁、本院卷第21-29、101至109、209-224頁），復
    據證人即被害人丙○○於警詢、本院訊問時、證人即被害人乙○○、證人即告訴人丁○○、甲○○分別於警詢時證述在卷（偵查
    卷第18-19頁、本院卷第105-107頁、偵查卷第84-85、88-89
    、96-97頁），並有附表一編號1所示犯行之刑案蒐證照片及
    道路監視器畫面翻拍影像14張、附表一編號2所示犯行之刑
    案蒐證照片及道路監視器畫面翻拍影像8張、附表一編號3所
    示犯行之刑案蒐證照片及道路監視器畫面翻拍影像10張、附
    表一編號4所示犯行之刑案蒐證照片及道路監視器畫面翻拍
    影像8張、告訴人甲○○之中國醫藥大學新竹附設醫院診斷證
    明書1張、車號000-0000號、MR8-936號車輛詳細資料報表2
    張、新竹縣政府警察局新湖分局110年5月23日扣押筆錄暨扣
    押物品目錄表（扣得附表二編號6-7所示之物）、新竹縣政
    府警察局新湖分局110年5月22日扣押筆錄暨扣押物品目錄表
    （扣得附表二編號1所示之物）、新竹縣政府警察局新湖分
    局110年5月23日扣押筆錄暨扣押物品目錄表（扣得附表二編
    號2-5所示之物）、刑案蒐證照片及道路監視器畫面翻拍影
    像46張、警察採證照片4張等件在卷足資佐證（偵查卷第28-
    34、86-87、93-95、99-100、98、101-102、64-68、90-92
    、121-125、109-120、60-61頁），足認被告之任意性自白
    與事實相符，可以採信。
㈡、辯護人雖為被告之利益辯護稱：就附表一編號1部分，被告雖
    以鐵鎚敲壞磅秤使被害人丙○○心生畏懼，然被告亦向被害人
    丙○○稱若給錢就不會傷害人，且被害人丙○○感覺被告並沒有
    要攻擊之意，手段並不足以壓制被害人丙○○自由意思至不能
    抵抗之程度；就附表一編號2部分，被告雖手持鐵鎚要被害
    人乙○○交出錢來，但並沒有作勢揮擊被害人乙○○之動作，被
    害人甚至說「沒有錢可以給」，足見被害人尚有自由斟酌之
    餘地，被害人乙○○拒絕交付錢財時，被告未以鐵鎚壓迫被害
    人乙○○，反而是徒手將被害人乙○○推到冰箱門上，嗣被害人
    乙○○乘隙跑出門外呼救店內無人之際，被告未搜刮財物，反
    而匆忙離去，可見被害人乙○○並未遭壓制至不能抗拒之程度
    ，故被告附表一編號1、2之行為應分別構成恐嚇取財罪、恐
    嚇取財未遂罪，又被告並無以鐵鎚傷人，良心未泯，請酌依
    刑法第59條之規定減輕其刑等語。然查：
  ⒈按強盜罪與恐嚇取財罪之區別，應以行為人所實施之不法手
    段是否足使人至不能抗拒之程度為標準，如己達於使人不能
    抗拒之程度，即成強盜罪。所謂「至使不能抗拒」，指其強
    制行為，就當時之具體事實予以客觀之判斷，足使被害人身
    體上或精神上達於不能或顯難抗拒之程度，而所謂就當時之
    具體事實予以客觀之判斷，應以通常人之心理狀態為標準，
    綜合考量被害人（如年齡、性別、體能等）、行為人（如行
    為人體魄、人數、穿著與儀態、有無使用兇器、使用兇器種
    類等之情況），倘行為人所施之強制行為依一般人在同一情
    況事實之情況下，其意思自由因此受到壓抑，即應論以強盜
    罪，至於被害人實際上有無抗拒行為，與本罪成立不生影響
    。
　⒉就附表一編號1部分，證人即被害人丙○○於警詢時稱：被告手
    持鐵鎚敲壞店內磅秤使我心生畏懼，於本院訊問時證稱略以
    ：因被告用鐵鎚把磅秤打壞，那時我害怕不敢反抗，才把抽
    屜打開來，讓他自己拿錢，我知道我跑不出去，連叫的機會
    都沒有，我只要求平安，我看一下門，覺得沒有機會往外走
    ，而且我母親還在裡面，被告的身形我衝不過去，當時我覺
    得錢是身外之物，損失錢可以換來平安等語（偵查卷第19頁
    、本院卷第105-107頁）。而鐵鎚係金屬製品，在客觀上足
    以危害他人生命、身體之安全，自屬兇器無疑，衡情一般人
    於遭人持鐵鎚脅迫之際，都會害怕生命、身體遭傷害而深感
    恐懼，自難期於此情形下能有何冒生命危險之積極反抗，是
    被告所為就當時之情形予以客觀之判斷，已足使被害人丙○○
    身體上及精神上達於不能或顯難抗拒之程度，亦即依一般人
    在同一情況下，被害人丙○○之意思自由應已受壓制已達至使
    不能抗拒之程度，被告所為應構成加重強盜罪。
  ⒊就附表一編號2部分，按強盜罪之既遂與否，以已未得財為標
    準，若僅施用強暴、脅迫等手段，而未取得財物者，仍應以
    未遂論。被告於本院訊問時自承：拿鐵鎚去作案之用意是要
    讓被害人害怕不敢反抗才能拿到錢等語（本院卷第218頁）
    ，足見被告主觀上具有強盜之犯意，客觀上亦持鐵鎚實行強
    盜之行為，同上第⒉點所述，實難期被害人乙○○於此情形下
    有冒生命危險積極反抗之可能，縱被害人乙○○有向被告說「
    沒有錢可以給」或最後有跑出門外大喊搶劫之行為，亦難解
    免被告已著手實行加重強盜之犯行，故被告之行為應構成加
    重強盜未遂甚明。
㈢、綜上所述，辯護人上開主張，並不可採，本案事證已臻明確
    ，被告附表一編號1至4所示之犯行均堪以認定，應依法論科
    。
二、論罪科刑之理由：
㈠、核被告就附表一編號1所為，係犯強盜罪而有攜帶兇器情形，
    應以刑法第330條第1項、第321條第1項第3款之攜帶兇器強
    盜罪論處；就附表一編號2所為，則係犯同法第330條第1項
    、第2項、第321條第1項第3款之攜帶兇器強盜未遂罪；就附
    表一編號3所為，係犯同法第346條第1項之恐嚇取財罪；就
    附表一編號4所為，係犯同法第328條第1項之強盜罪，另被
    告此強盜罪之實施強暴行為過程中，致告訴人甲○○受有傷害
    ，乃施強暴之當然結果，不另論傷害罪。
㈡、被告附表一編號2之犯行，未能達成強盜財物既遂之結果，為
    未遂犯，依刑法第25條第2項之規定，減輕其刑。
㈢、被告上開4次犯行，犯意各別、行為互殊，應予分論併罰。
㈣、被告前因妨害公務、妨害自由等案件，經本院以105年度易字
    第606號判決判處應執行有期徒刑4月確定，於106年2月8日
    易科罰金執行完畢等情，有臺灣高等法院被告前案紀錄表附
    卷可佐，其於受有期徒刑執行完畢5 年內故意再犯附表一編
    號1至4所示之有期徒刑以上之各罪，均為累犯，參酌司法院
    大法官釋字第775號解釋意旨，本院認被告前案所犯之妨害
    自由罪與本案罪質、侵害法益相同，卻又再犯，可見刑罰反
    應力薄弱，衡酌罪刑相當及比例原則後，認應就上開4罪均
    論以累犯，並爰依刑法第47條第1項規定加重其刑。並就附
    表一編號2所示之罪，依法先加後減之。
㈤、按刑法第59條規定：「犯罪之情狀顯可憫恕，認科以最低度
    刑仍嫌過重，得酌量減輕其刑」。所謂「犯罪之情狀可憫恕
    」，本係指審酌刑法第57條各款所列事項以及其他一切與犯
    罪有關之情狀之結果，認其犯罪足堪憫恕者而言。依實務上
    見解，必在客觀上顯然足以引起一般同情，認為縱予宣告法
    定最低度刑猶嫌過重者，始有其適用。為防止酌減其刑之濫
    用，自應嚴定其適用之要件，以免法定刑形同虛設，破壞罪
    刑法定原則。被告為36歲之成年人，有工作經驗及工作能力
    ，縱因身體或社會環境之影響而有經濟窘迫、財務壓力之情
    形，仍可另循其他正當管道謀生獲取所得，卻以嚴重侵害居
    家安全及人之生命身體之手段謀財，對社會治安危害甚鉅，
    顯非一般財產犯罪可資比擬，本案被告所為犯行，在客觀上
    並不足引起一般人之同情，依被告犯罪情狀，難認有量處法
    定最低度刑，猶嫌過重之情輕法重情形，無刑法第59條之適
    用，辯護人主張依刑法第59條規定減輕其刑，不足採之。
㈥、爰審酌被告素行不佳，正值青壯，卻不思循正當途徑賺取所
    需，持鐵鎚為附表一編號1至3所示之犯行，情節不輕，且利
    用夜晚鎖定一般私人店家密集犯案，不僅對他人財產權造成
    侵害，亦對各被害人、告訴人之身心及社會治安之危害甚鉅
    ，所為實非可取，並考量被告雖表示願意與告訴人、被害人
    調解，但迄未實際與各該人等達成調解賠償損害並取得原諒
    ，兼衡被告犯罪之動機、目的，犯罪手段，犯罪後始終坦承
    犯行態度良好，暨高中畢業之智識程度，經濟狀況勉持，無
    業、家中經濟靠太太工作支持等一切情狀（本院卷第219頁
    ），分別量處如主文所示之刑，並定其應執行之刑。
三、沒收及不予沒收之理由：
㈠、被告為附表一編號1、3所示之加重強盜、恐嚇取財犯行，所
    得現金新臺幣（下同）1000元（無法證明加重強盜確定金額
    ，故以有利被告之認定）、100元，均未扣案，爰依刑法第3
    8條之1第1項、第3項之規定，宣告沒收，於全部或一部不能
    沒收或不宜執行沒收時，追徵其價額。
㈡、扣案之被告為附表一編號4之犯罪所得3500元，依刑法第38調
    之1第1項之規定，宣告沒收。
㈢、被告為附表一編號1至3所示犯行所用之扣案鐵鎚1支，係被告
    父親所有，業據被告供承在卷（偵查卷第55頁），亦無證據
    證明係他人無正當理由提供被告為本案犯行所用之物，爰不
    予宣告沒收。
㈣、扣案如附表二編號2至5所示之物，雖分係被告實施本案犯行
    時，作為遮蓋面容、穿戴之物，但上開物品均為一般人平時
    容易取得之物，且該等物品單獨存在不具刑法上之非難性，
    對於被告犯罪行為之不法、罪責評價並無影響，復不妨被告
    刑度之評價，對於沒收制度所欲達成或附隨之社會防衛亦無
    任何助益，欠缺刑法上重要性，是認無沒收之必要，爰依刑
    法第38條之2第2項之規定，均不予宣告沒收。
㈤、至扣案如附表二編號6所示之物，非被告本案之犯罪所得，亦
    不予沒收之諭知。
據上論斷，應依刑事訴訟法第299條第1項前段，判決如主文。
本案經檢察官陳榮林提起公訴，檢察官翁旭輝、孫立婷到庭執行
職務。　　
中　　華　　民　　國　　110 　年　　12　　月　　17　　日
                  刑事第五庭  審判長法　官  魏瑞紅　
　　　　　　　　　                  法  官  陳麗芬
　　　　　　　　　                  法  官  華澹寧
以上正本證明與原本無異。
如不服本判決應於收受本判決後20日內向本院提出上訴書狀，上
訴書狀應敘述具體理由。上訴書狀未敘述上訴理由者，應於上訴
期間屆滿後20日內補提理由書狀於本院(均須按他造當事人之人
數附繕本 )「切勿逕送上級法院」。 
中　　華　　民　　國　　110 　年　　12　　月　　17　　日
                                    書記官  呂苗澂
　　　　　　　　　
附錄本案論罪科刑法條：
中華民國刑法第328條第1項
意圖為自己或第三人不法之所有，以強暴、脅迫、藥劑、催眠術
或他法，至使不能抗拒，而取他人之物或使其交付者，為強盜罪
，處 5 年以上有期徒刑。
中華民國刑法第330條
（加重強盜罪）
犯強盜罪而有第 321 條第 1 項各款情形之一者，處 7 年以上
有期徒刑。
前項之未遂犯罰之。
中華民國刑法第346條第1項
意圖為自己或第三人不法之所有，以恐嚇使人將本人或第三人之
物交付者，處 6 月以上 5 年以下有期徒刑，得併科 3 萬元以
下罰金。
　　　　　　　　　　　　　　　　
附表一
編號 被害人 時間 （年.月.日/時） 地點 騎乘作案機車車號 犯罪行為 罪名及宣告刑 1 丙○○ （未提告） 110.05.22/17:50 新竹縣○○鄉○○路000號雜貨店 MR8-936號普通重型機車 戊○○騎乘機車於左列時地，持其所有客觀上可作為兇器使用之鐵鎚1把，對丙○○恫稱：「把錢拿出來」等語，使丙○○因此心生畏懼而不能抗拒，再由戊○○強盜店內收銀抽屜內現金約新臺幣（下同）1,000至2,000元後，隨即騎乘機車逃離現場。 戊○○犯攜帶兇器強盜罪，累犯，處有期徒刑柒年貳月，未扣案犯罪所得新臺幣壹仟元沒收，於全部或一部不能沒收或不宜執行沒收時，追徵其價額。 2 乙○○ （未提告） 110.05.22/20:48 新竹縣○○鄉○市路000號雜貨店 MXR-2876號普通重型機車 戊○○騎乘機車於左列時地，以買煙為藉口進入店內，由乙○○交付香菸1包後，戊○○竟持其所有客觀上可作為兇器使用之鐵鎚1把，對乙○○恫稱：「把錢拿出來」等語，使乙○○因此心生畏懼而不能抗拒，然因乙○○對戊○○稱：沒有錢可以給你，戊○○竟以徒手將乙○○推擠至店內冰箱旁，再由乙○○趁隙至店外大喊有人搶劫，戊○○隨即騎乘機車逃離現場而不遂。 戊○○犯攜帶兇器強盜未遂罪，累犯，處有期徒刑參年捌月。 3 丁○○ （提出告訴）  110.05.22/20:57 新竹縣○○鄉○○街000號雜貨店 MXR-2876號普通重型機車 戊○○騎乘機車於左列時地，持其所有客觀上可作為兇器使用之鐵鎚1把，對丁○○恫稱：「我要搶劫」，並持該鐵鎚錘打店內秤蛋之磅秤，再對丁○○恫稱：「把錢拿出來」等語，使丁○○因此心生畏懼，再由戊○○取走店內收銀抽屜內現金約100元，戊○○欲再下手取走店內第2個收銀抽屜財物時，由丁○○趁隙奪取戊○○所持鐵鎚，並作勢欲錘打戊○○，戊○○見狀隨即騎乘機車逃離現場。 戊○○犯恐嚇取財罪，累犯，處有期徒刑柒月，未扣案犯罪所得新臺幣壹佰元沒收，於全部或一部不能沒收或不宜執行沒收時，追徵其價額。 4 甲○○ （提出告訴） 110.05.22/21:01 新竹縣○○鄉道○街000號雜貨店 MXR-2876號普通重型機車 戊○○騎乘機車於左列時地，進入店內，對甲○○恫稱：「搶劫」等語，並持店內櫃臺旁空米酒酒瓶敲打甲○○頭臉部，使甲○○受有頭部開放性傷口、臉部瘀傷及擦傷及頭皮擦傷之傷害，致使甲○○因此心生畏懼而不能抗拒，再由戊○○強盜店內收銀抽屜內現金約3,500元後，隨即騎乘機車逃離現場。 戊○○犯強盜罪，累犯，處有期徒刑伍年貳月，扣案犯罪所得新臺幣參仟伍佰元沒收。 

附表二
編號 品名 單位  數量 持有人  備註 1 鐵鎚 隻 1 戊○○ 由丁○○交付警方後扣押 2 安全帽 （白中線黑色） 頂 1 戊○○  3 安全帽（ 拉拉熊） 頂  1 戊○○  4 藍長褲 件 1 戊○○  5 球鞋 雙 1 戊○○  6 香菸winston 包 1 戊○○  7 新臺幣 元 3500 戊○○